臺灣高雄地方法院民事判決　九十一年度訴字第二八七五號
　　原　　　告　乙○○
　　被　　　告　甲○○○○○○.
右當事人間債務人異議之訴事件，本院判決如左：
    主    文
被告不得以台灣高等法院高雄分院九十年上字第一九八號損害賠償事件之民事確定判
決為執行名義，對原告實施強制執行。
訴訟費用由被告負擔。
    事實及理由
一、原告起訴主張：
  (一)被告以台灣高等法院高雄分院九十年上字第一九八號民事確定判決為執行名義，
    對原告實施強制執行，並經本院九十一年執字第三九九八號清償債務事件執行。
  (二)按強制執行法第十四條第一項規定「執行名義成立後，如有消滅或妨債權人請
    求之事由發生，債務人得於強制執行程序終結前，向執行法院對債權人提起異議
    之訴，如以裁判為執行名義時，其為異議原因之事實，發生在訴訟言詞辯論終結
    後者，亦得主張之。」，兩造本為夫妻，被告前以本院八十九年訴字第二四九一
    號侵權行為損害賠償事件，對原告請求新台幣（下同）一百四十一萬一千七百四
    十元（及利息），一百三十萬元並自民國九十年一月一日起至其滿七十歲止，按
    月給付五萬元，於九十年四月二十三日受敗訴判決，被告提起上訴，由台灣高等
    法院高雄分院九十年上字第一九八號審理，在該院二審辯論終結及判決前，兩造
    在外成立協議離婚並和解，以終結夫妻間財產、身分上全部爭執及民刑事訴訟，
    兩造於九十年十二月二十五日成立離婚協議書，第一條約定「乙方（即被告）撤
    回對甲方（即原告）於台灣高雄地方法院檢察署九十年偵續字第一七三號、九十
    年他字第二四六八號（刑事）案件之告訴，及撤回台灣高等法院高雄分院九十年
    上字第一九八號損害賠償事件之上訴，被告乃具狀撤回系爭執行名義損害賠償事
    件之上訴，惟二審法院仍終結言詞辯論，作不利於原告之判決，兩造原為夫妻，
    既有離婚協議書之約定，雙方依約履行，二審判決不具任何作用。
  (三)惟原告接獲執行命令，以債權人（即被告）依執行名義請求債務人（即原告）給
    付系爭金額（及利息費用），命令第三人板信商業銀行苓雅分行、高雄市第二信
    用合作社、第一商業銀行北高雄分行，禁止原告收取或處分，並禁止該第三人向
    原告清償，原告自得依上引規定，提起債務人異議之訴，請求判決宣示被告不得
    以系爭民事確定判決為執行名義，對原實施強制執行，以排除該執行名義之強制
    執行力，若執行名義之執行力一旦排除，本院民事執行處即可依職權或聲請撤銷
    強制執行程序。
  並聲明：求為判決被告不得以台灣高等法院高雄分院民國九十年上字第一九八號民
  事確定判決為執行名義，對原告實施強制執行。
二、被告則以：被告確與原告和解協議離婚，並於撤回台灣高等法院高雄分院民國九
    十年上字第一九八號損害賠償事件上訴狀上蓋章後交由原告具狀撤回，但被告認
    二審仍應為判決；另本件係由原告事先立好協議書，要求被告到律師那裡去，被
    告本不願意簽名，但原告恐嚇不然不給被告一毛錢，要去大陸投資，被告始同意
    離婚，離婚協議書上所載要給被告之房地本來就登記被告名下，原告已給付三百
    萬，但二百萬部分因為被告不願意繳增值稅所以土地還沒有辦好，但已經開支票
    給被告，惟因支票為兩造女兒之名義，被告為恐女兒有退票紀錄，所以沒有去兌
    領。被告係因子女勸告才同意離婚等語，資為抗辯。
  並聲明：求為判決駁回原告之訴。
三、原告主張被告於八十九年九月間以原告未經其同意或經正當程序而將被告登記持
    有偉大交通股份有限公司及穩大交通股份有限公司之股數由二千四百股減為五百
    股，致被告受有至少五十萬元之損害及請求原告給付家庭生活費用為由，對原告
    提起損害賠償之訴，經本院以八十九年訴字第二四九一號侵權行為損害賠償事件
    受理，並於九十年四月二十三日判決駁回被告之訴，被告提起上訴，台灣高等法
    院高雄分院以九十年上字第一九八號損害賠償事件受理，審理後於九十年十二月
    十一日言詞辯論終結並定九十年十二月二十五日宣判，兩造則於九十年十二月二
    十五日和解並書立離婚協議書，被告同意撤回前開訴訟事件之上訴，並即於九十
    年十二月二十六日向台灣高等法院高雄分院遞狀撤回上訴，惟台灣高等法院高雄
    分院業經判決被告勝訴，並函復業經判決，被告即持前開確定勝訴判決向本院聲
    請強制執行，並由本院民事執行處以九十一年執字第三九九八九號發給扣押執行
    命令等情，業據提出執行命令、離婚協議書、支票等為證，並經本院依職權調八
    十九年訴字第二四九一號歷審卷及九十一年執字第三九九八九號執行卷核閱無誤
    ，且為被告所不爭執，自應認為真實，又被告雖以其本不願意於離婚協議書上簽
    名，但原告恐嚇不然不給一毛錢，將往大陸投資，被告始同意，然並未能舉證以
    實其說，且縱其所言屬實，原告所謂不給一毛錢之語，被告仍得循法律途徑而為
    救濟，亦未達強暴脅迫之程度，被告所辯亦不足採。
四、按執行名義成立後，如有消滅或妨礙債權人請求之事由發生，債務人得於強制執
    行程序終結前，向執行法院對債權人提起異議之訴；如以裁判為執行名義時，其
    為異議原因之事實發生在前訴訟言詞辯論終結後者，亦得主張之；強制執行法第
    十四條第一項定有明文。而該條規定之債務人異議之訴，須主張執行名義成立後
    ，有消滅或妨礙債權人請求之事由發生，始得為之。所謂消滅債權人請求之事由
    ，係指足以使執行名義之請求權及執行力消滅之原因事實，如清償、提存、抵銷
    、免除、混合、債權之讓與、債務之承擔、解除條件之成就、和解契約之成立等
    ，始足當之（最高法院六十九年台上字第六五四號裁判意旨參照）。本件兩造既
    於前開台灣高等法院高雄分院九十年上字第一九八號損害賠償事件，九十年十二
    月十一日言詞辯論終結後之九十年十二月二十五日和解並協議離婚，且離婚協議
    書內容並明確記載被告撤回前開損害賠償事件之上訴，揆諸前開法條及裁判意旨
    兩造和解契約既成立前訴訟言詞辯論終結之後，原告提起本件異議之訴即屬於法
    有據，應予准許，被告自不得再以台灣高等法院高雄分院九十年上字第一九八號
    損害賠償事件之民事確定判決執為執行名義，對原告實施強制執行，至被告所辯
    原告未依和解條件履行，亦僅屬於被告得否依和解契約請求救濟，尚與本件無涉
    ，併予明。
五、綜上所述，原告本於兩造於前訴訟言詞辯論終結後所成立之和解契約，依強制執
    行法第十四條規定提起債務人異議之訴，為有理由，應予准許。
六、本件事證已臻明確，兩造其餘主張及攻擊防禦方法，對本件判決之結果不生影響
    ，爰不一一論列，併予敘明。
據上論結：原告之訴為有理由，爰依民事訴訟法第七十八條，判決如主文。
中　　　華　　　民　　　國　　九十一　　年　　　十一　　月　　　十五　　日
                              臺灣高雄地方法院民事第五庭
~B法　　　官　林玉心
右為正本係照原本作成。
如不服本判決，應於送達後廿日內，向本院提出上訴狀並表明上訴理由，如於本
判決宣示後送達前提起上訴者，應於判決送達後十日內補提上訴理由書（須附繕本）
。
中　　　華　　　民　　　國　　九十一　　年　　　十一　　月　　　十五　　日
~B法院書記官　陳家宏
